【裁判字號】    92,聲,567
【裁判日期】    920522
【裁判案由】    聲請法官迴避
【裁判全文】
臺灣高等法院刑事裁定                              九十二年度聲字第五六七號
    聲  請  人  甲○○更名張.
右列聲請人因貪污治罪條例案件（本院八十八年上訴字第八二九號），聲請本院
法官迴避，本院裁定如左：
    主  文
聲請駁回。
    理  由
一、查當事人聲請法官迴避，以有刑事訴訟法第十八條第一、二兩款所列情形之一者
    為限。又聲請迴避之原因，應釋明之，刑事訴訟法第二十條第二項，亦有明文。
二、本件聲請意旨略稱：
  (一)本案受命法官於九十二年四月三日開庭時，未告知犯罪嫌疑及所犯所有罪名。
  (二)本案九十二年五月七日開審理庭時，檢察官未陳述上訴要旨。
  (三)本案九十二年五月七日開審理庭時，審判長未告知犯罪嫌疑。
  (四)聲請人請求傳喚證人或調查有利證據，審判長未予理睬。
  (五)審判長未告知聲請人得提出有利證據。
  (六)審判長未命檢察官、被告及辯護人依次辯論。
  (七)審判長未將證物、人證提示給聲請人，命其辯論。
  (八)聲請人未接獲審理傳票。
  (九)審判長快速唸過文書，未告以要旨。
  (十)審判中陪席法官一再打斷聲請人陳述。
  (十一)審判筆錄未給聲請人閱覽。
  (十二)審判筆錄未給聲請人簽名。
  (十三)另一被告陳正忠未指定公設辯護人辯護。
    爰依刑事訴訟法第十八條第二項第二款之規定聲請合議庭法官迴避。
三、經查：
  (一)按當事人聲請法官迴避，以有具體事實足認其執行職務有偏頗之情形為限，若僅
    對於法官之指揮訴訟，或其訊問方法，有所不滿，不能指為有偏頗之虞（參照最
    高法院十八年抗字第一四九號判例意旨）。而刑事訴訟法第十八條第二款規定，
    得聲請法官迴避原因之所謂「足認其執行職務有偏頗之虞者」，係指以一般通常
    之人所具有之合理觀點，對於該承辦法官能否為公平之裁判，均足產生懷疑；且
    此種懷疑之發生，存有安全客觀之原因，而非僅出諸當事人自己主觀之判斷者，
    始足當之。至於訴訟上之指揮乃專屬於法院之職權，當事人之主張、聲請，在無
    礙於事實之確認及法的解釋適用之範圍下，法院固得斟酌其請求以為訴訟之進行
    ，但仍不得以此對當事人之有利與否，作為其將有不公平裁判之依據，更不得以
    此訴訟之進行與否而謂有偏頗之虞聲請法官迴避（最高法院著有七十九年臺抗字
    第三一八號判例可資參照）。又「法庭開庭時，審判長有維持秩序之權」，法院
    組織法第八十九條定有明文。
  (二)按刑事訴訟法第九十五條告知被告所犯所有罪名及犯罪嫌疑，並未明文規定法官
    於何時必須告知，從而受命法官於調查庭時雖未告知，然審判長於合議庭審理時
    已經告知，即無違法，按聲請人就審判長有告知所有罪名一事，並無爭議，從而
    此訴訟程序並無違法。
  (三)再審判期日之訴訟程序，專以審判筆錄為證，刑事訴訟法第四十五條定有明文，
    而審判筆錄應記載之事項，詳如刑事訴訟法第四十四條規定，依刑事訴訟法第四
    十四條規定，審判筆錄並無庸被告簽名甚明，(1)按聲請人主張檢察官未陳述上訴
    要旨一節，審判筆錄已載明檢察官有陳述上訴要旨之舉動，(2)另審判長就檢察官
    之起訴事實詢問被告，此就是告知被告檢察官認為被告犯罪之犯罪嫌疑，(3)至於
    聲請人主張審判長未告知得提出有利證據一節，依據審判筆錄記載審判長於審判
    之初即已告知，(4)另審判長就聲請人聲請調查有利之人證、物證未加以理睬一事
    ，按被告聲請調查之證據，法官有審酌權，並非被告一聲請，法院即需調查，是
    縱審判長就聲請人聲請調查之證據未加以調查，此亦屬前述訴訟指揮權，與偏頗
    之虞無關，而審判程序中，審判長有提示人證及物證，並非未加提示，至聲請
    人所指審判長快速唸過文書，當甚於僅告知文書要旨，(6)至於審判筆錄並無庸給
    被告簽名已如前述，而審判筆錄因為法庭筆錄電腦化，聲請人於法庭檯前所裝置
    之電腦營幕上可以看到全部筆錄，自無未閱覽之可能，(7)另同案被告陳正忠未指
    定公設辯護人一節，與聲請人無關，況九十二年五月七日審判時另案被告陳正忠
    並未審結，審判長自當可再指定公設辯護人為另案被告陳正忠辯護，(8)而聲請人
    一再指稱未收到審理傳票一節，已經本庭查閱，聲請人於九十二年四月三日即收
    受審理傳票無誤，此有送達證書一紙附卷可證，(9)關於審判程序進行中，陪席法
    官亦有訊問權，聲請人認陪席法官一再打斷聲請人之陳述一節，此亦僅係聲請人
    對法官訊問方法有所不滿，依前述最高法院之判例所示，亦不得解為有偏頗之虞
    。
  (三)依上所述，本件聲請人之聲請理由，或係對於法官法庭秩序維持之不滿，或係對
    於法官訊問之不滿，尚難認有何具體事實足認受命法官執行職務有偏頗之情形，
    且本件亦查無法官有應自行迴避之事由，或係與首揭法定聲請迴避之要件不符。
    本件聲請不能認為正當，應予駁回。
據上論斷，應依刑事訴訟法第二十一條第一項裁定如主文。
中      華      民      國    九十二    年      五      月    二十二    日
                              臺灣高等法院刑事第十八庭
                                  審判長法  官  吳      敦
                                        法  官  吳  明  峰
                                        法  官  劉  慧  芬
右正本證明與原本無異。
如不服本裁定，應於收受送達後五日內向本院提出抗告狀。
                                        書記官  鎖  瑞  嶺
中      華      民      國    九十二    年      五      月    二十二    日


司法院資訊處製作；財團法人民間司法改革基金會備份。
